【裁判字號】    97,訴,1262
【裁判日期】    970930
【裁判案由】    侵權行為損害賠償
【裁判全文】
臺灣臺北地方法院民事判決              97年度訴字第1262號
原      告  乙○○
訴訟代理人  張仁興律師
            蔡宜真律師
複  代理人  丙○○
被      告  甲○○
上列當事人間因妨害家庭案件原告提起附帶民事訴訟請求損害賠
償事件，經本院刑事庭裁定移送本院，本院於中華民國97年9月3
日言詞辯論終結，判決如下：
    主      文
被告應給付原告新臺幣貳拾萬元及自民國九十六年十月三十一日
起至清償日止，按年息百分之五計算之利息。
訴訟費用由被告負擔五分之一，餘由原告負擔。
本判決第一項得假執行。但被告如以新臺幣貳拾萬元為原告預供
擔保，得免為假執行。
原告其餘假執行之聲請駁回。
    事實及理由
壹、程序方面：
一、被告經合法通知，未於言詞辯論期日到場，核無民事訴訟法
    第386 條所列各款情形，爰依原告之聲請，由其一造辯論而
    為判決。
二、按訴狀送達後，原告不得將原訴變更或追加他訴。但擴張或
    減縮應受判決事項之聲明者，不在此限。民事訴訟法第255
    條第1 項第3 款定有明文。本件原告於起訴時聲明係請求被
    告給付新臺幣（下同）100 萬元及自民國96年4 月2 日起至
    清償日止，按週年利率5%計算利息。嗣原告於97年7 月9 日
    言詞辯論期日當庭變更利息部份之聲明，改請求自起訴狀繕
    本送達翌日起至清償日止之法定遲延利息，核其事後所為聲
    明之變更，係減縮應受判決事項之聲明，揆諸首揭規定，應
    予准許，合先敘明。
貳、實體方面：
一、原告主張：被告明知訴外人丁○○為伊配偶，竟於民國96年
    3 月26日午夜0 時30分、同年3 月27日下午11時30分及同年
    4 月1 日凌晨2 時許，分別於臺北縣蘆洲市香奈兒汽車旅館
    、臺北市中正區懷寧飯店及被告位於臺北縣新店市○○路36
    3 號5 樓之住家處與丁○○通姦，遭被告之配偶曾婉純偕同
    徵信社職員及員警當場發現。被告利用丁○○個性單純、誘
    使其與之通姦，對於原告婚姻關係傷害甚鉅，嚴重侵害伊精
    神與婚姻完滿，為此依民法第184 條第1 項、第195 條之規
    定請求被告給付非財產上之損害賠償，並聲明：(一)被告應給
    付原告100 萬元及自起訴狀繕本送達翌日起至清償日止，按
    年利率5 ％計算之利息。(二)願供擔保請准宣告假執行。
二、被告辯稱：伊未曾與原告之配偶丁○○發生性關係，丁○○
    向其稱已與原告離婚，縱事實上未離婚，兩人早已貌合神離
    ，原告顯未因本案而有受害情況，況原告請求之金額過高，
    非被告能力所能支付，被告目前無業，無力支付賠償金等語
    資為抗辯，並聲明：(一)原告之訴駁回。(二)如受不利益判決，
    願供擔保請准宣告免予假執行。
三、原告主張被告與伊之配偶丁○○通姦等節，雖為被告所否認
    ，惟被告因與丁○○之有配偶之人相姦，經本院96年度易字
    第2246號刑事判決判處有期徒刑4 月，減刑為2 月，如易科
    罰金，以1,000 元折算1 日，被告不服提起上訴後，嗣經臺
    灣高等法院以96年度上易字第2825號刑事判決駁回上訴而確
    定，並已於97年4 月2 日執行完畢等事實，業據本院職權調
    閱前揭刑事相關卷宗查閱無訛。原告主張被告與伊之配偶丁
    ○○通姦等情，洵堪認定，被告於本件審理辯稱其不知悉丁
    ○○係有配偶之人、未與丁○○通姦云云，尚無足取。
四、按因故意或過失，不法侵害他人之權利者，負損害賠償責任
    。故意以背於善良風俗之方法，加損害於他人者亦同，民法
    第184條第1項定有明文。是侵權行為係指違法以及不當加損
    害於他人之行為而言，至於侵害係何權利，要非所問。而所
    謂違法以及不當，不僅限於侵害法律明定之權利，即違反保
    護個人法益之法規，或廣泛悖反規律社會生活之根本原理的
    公序良俗者，亦同。通姦之足以破壞夫妻間之共同生活而非
    法之所許，此從公序良俗之觀點可得斷言，不問所侵害係何
    權利，對於配偶之他方應構成共同侵權行為，此有最高法院
    55年臺上字第2053號判例參照。本件被告多次與原告配偶丁
    ○○發生相姦行為，顯係故意以背於善良風俗之方法，致原
    告基於婚姻關係所享有之夫妻身分法益及婚姻共同圓滿生活
    之利益遭受損害，依上開說明，被告自應對原告負侵權行為
    損害賠償責任。而不法侵害他人基於父、母、子、女或配偶
    關係之身分法益而情節重大者，被害人雖非財產上之損害，
    亦得請求賠償相當之金額，此觀民法第195 條第1 項前段、
    第3 項規定即明。本件被告與原告配偶丁○○之相姦行為，
    已嚴重破壞原告之家庭及婚姻生活而非法之所許，且令原告
    精神上感受莫大痛苦，被告之行為已干擾或妨害他人夫妻維
    持婚姻共同生活圓滿、安全及幸福之權利，自屬情節重大，
    則原告援引上開規定，請求被告賠償非財產上損害之慰撫金
    ，即屬有據。
五、又不法侵害他人之人格權，被害人受有非財產上損害，請求
    加害人賠償相當金額之慰撫金時，法院對於慰撫金之量定，
    應斟酌實際加害情形、所造成之影響、被害人所受精神上痛
    苦之程度、雙方之身分、地位、經濟狀況及其他各種情形，
    以核定相當之數額，此有最高法院47年臺上字第1221號、51
    年臺上字第223 號及76年臺上字第1908號判例意旨參照。而
    身分法益與人格法益同屬非財產法益，上開最高法院有關人
    格法益受侵害而酌定慰撫金之標準，自得為本件衡量因身分
    法益受侵害所生損害賠償金額之參考。查原告係高中畢業，
    現任職於汽車買賣公司，年薪約84萬元，擁有不動產，有其
    97年8 月13日民事陳報狀內容及房屋稅繳款書影本在卷可參
    ，被告雖稱伊現為無業，然本院參酌前揭刑事案件偵查程序
    中，被告於96年5 月17日在臺北縣警察局新店分局所製作之
    調查筆錄，記載其職業為服務業，教育程度為博士等情（參
    見臺灣臺北地方法院檢察署96年度他字第3617號偵查卷宗第
    14頁），足徵被告仍具有一定之經濟能力，本院斟酌兩造上
    開身分、地位、經濟能力與原告所受精神上痛苦，以及前揭
    本院96年度易字第2246號刑事判決理由所述：丁○○已因本
    件與被告通姦一事，以20萬元與被告之配偶曾婉純達成民事
    和解等情狀，認原告請求被告賠償20萬元慰撫金，應屬公允
    ，逾此部分，顯屬過高，不應准許。
六、綜上所述，原告依民法第184 條第1 項、第195 條第3 項規
    定，請求被告給付20萬元及自起訴狀繕本送達翌日即96年10
    月31日起至清償日止，按年息5%計算之利息，為有理由，應
    予准許，逾此範圍，即無理由，應予駁回。另本判決所命給
    付之金額及價額未逾50萬元，依民事訴訟法第389 條第1 項
    第5 款規定，應依職權宣告假執行。至原告就敗訴部分所為
    假執行之聲請，因訴之駁回而失所依據，不予准許。另被告
    就原告勝訴部分陳明願供擔保，聲請宣告免為假執行，合於
    法律規定，爰酌定相當之擔保金額宣告之。
七、本件事證已臻明確，兩造其餘主張、陳述及所提證據，經審
    酌與本院前揭判斷不生影響，毋庸再予審酌，併此敘明。
八、據上論結，本件原告之訴為一部有理由，一部無理由，依民
    事訴訟法第385 條第1 項前段、第79條、第389 條第1 項第
    5款、第392條第2項，判決如主文。
中    華    民    國    97    年    9     月    30    日
                  民事第四庭    法  官  鄧德倩
以上正本係照原本作成
如對本判決上訴，須於判決送達後20日內向本院提出上訴狀
中    華    民    國    97    年    9     月    30    日
                                書記官  林孔華


司法院資訊處製作；財團法人民間司法改革基金會備份。
